臺灣嘉義地方法院刑事判決
111年度訴字第198號
公  訴  人  臺灣嘉義地方檢察署檢察官
被      告  羅期耀


選任辯護人  曾錦源律師
上列被告因違反毒品危害防制條例案件，經檢察官提起公訴（11
0 年度偵字第3175號），本院判決如下：
    主    文
羅期耀無罪。
    理    由
一、公訴意旨略以：被告羅期耀明知愷他命（Ketamine，又稱K
　　他命）係列入毒品危害防制條例第2 條第2 項第3 款所規定
　　之第三級毒品，不得販賣，竟基於販賣第三級毒品愷他命之
　　犯意，以微信通訊軟體暱稱「餃」作為對外販賣毒品之管道
　　，⑴於民國109 年12月11日下午2 時11分許，在嘉義市○區
　　○○街000 號前，以新臺幣（下同）2,200 元之價格，販賣
　　愷他命1 公克予黃俊勳。⑵於同年月13日下午5 時6 分許，
　　在上開地點，以2 萬元之價格，販賣愷他命10公克予黃俊勳
　　。嗣因警偵辦黃俊勳持有毒品案件，於110 年1 月21日下午
　　3 時10分許，持本院所核發之搜索票，前往嘉義市○區○○
　　街000 號3 樓3 之住處搜索，並過濾黃俊勳所使用手機之對
　　話紀錄，始循線查知上情。案經嘉義市政府警察局移請臺灣
　　嘉義地方檢察署檢察官偵查起訴，因認被告羅期耀涉犯毒品
　　危害防制條例第4 條第3 項之販賣第三級毒品罪嫌等語。　
二、按犯罪事實應依證據認定之，無證據不得認定犯罪事實；不
    能證明被告犯罪者應諭知無罪之判決，刑事訴訟法第154 條
    第2 項、第301 條第1 項分別定有明文。次按認定犯罪事實
    所憑之證據，雖不以直接證據為限，間接證據亦包括在內；
    然無論直接或間接證據，其為訴訟上之證明，須於通常一般
    之人均不致於有所懷疑，而得確信其為真實之程度者，始得
    據之為有罪之認定，倘其證明尚未達到此一程度，而有合理
    性懷疑之存在時，即難遽採為不利被告之認定（最高法院76
    年台上字第4986號判例可供參照）。又檢察官對於起訴之犯
    罪事實，應負提出證據及說服之實質舉證責任。倘其所提出
    之證據，不足為被告有罪之積極證明，或其指出證明之方法
    ，無從說服法院以形成被告有罪之心證，基於無罪推定之原
    則，自應為被告無罪判決之諭知，刑事妥速審判法第6 條亦
    有明文。另按犯罪事實之認定，係據以確定具體的刑罰權之
    基礎，自須經嚴格之證明，故其所憑之證據不僅應具有證據
    能力，且須經合法之調查程序，否則即不得作為有罪認定之
    依據。倘法院審理之結果，認為不能證明被告犯罪，而為無
    罪之諭知，即無前揭第154 條第2 項所謂「應依證據認定」
    之犯罪事實之存在。因此，同法第308 條前段規定，無罪之
    判決書只須記載主文及理由。而其理由之論敘，僅須與卷存
    證據資料相符，且與經驗法則、論理法則無違即可，所使用
    之證據亦不以具有證據能力者為限，即使不具證據能力之傳
    聞證據，亦非不得資為彈劾證據使用。故無罪之判決書，就
    傳聞證據是否例外具有證據能力，本無須於理由內論敘說明
    （最高法院100 年度台上字第2980號判決參照）。
三、又施用毒品者所稱其向某人買受毒品之指證，不得作為有罪
    判決之唯一證據，仍須調查其他必要之證據，以察其是否與
    事實相符，良以毒品買受者之指證，其憑信性於通常一般人
    已有所懷疑，尚難確信其為真實。況依毒品危害防制條例第
    17條之規定，其供出毒品來源而破獲者，復得減輕其刑，則
    其指證之真實性猶有疑慮，是施用毒品者之指證，其真實性
    有待其他必要證據加以補強，即毒品購買者之供述縱使並無
    瑕疵，仍須補強證據佐證，以擔保其供述之真實性。茲所謂
    必要之補強證據，固不以證明販賣毒品犯罪構成要件之全部
    事實為必要，但以與施用者之指證具有相當之關聯性為前提
    ，其經與施用者之指證綜合判斷，已達於通常一般人均不致
    有所懷疑，而得確信施用者之指證為真實者，始得為有罪之
    認定，此為無罪推定原則之必然推演（最高法院93年度台上
　　字第6750號、96年度台上字第1029號、97年度台上字第2281
　　號判決意旨參照）。所謂補強證據，係指除應適用補強性法
　　則之證詞外，其他足以證明所指證之犯罪事實確具有相當程
　　度真實性之證據而言。雖其所補強者，非以事實之全部為必
　　要，但亦須因補強證據與待補強之證言相互利用，足使犯罪
　　事實獲得確信者，始足當之。而應適用補強性法則之證詞，
　　縱先後證述內容一致，仍為單一證人之證言，究非屬該證言
　　以外之其他必要證據，尚不足以謂前後之證詞相互間得作為
　　證明其所指證犯罪事實之補強證據（最高法院亦著有100 年
　　度台上字第4483號判決意旨）。亦即，施用毒品者之指證，
　　其真實性有待其他必要之證據加以補強，若施用毒品者之指
　　證，其真實性仍有合理之懷疑存在時，在此項合理之懷疑未
　　澄清前，自不能遽為有罪之判斷，即應為被告有利之推定，
　　此亦為刑事訴訟法第154 條犯罪事實應依證據認定之證據裁
　　判原則，及因保障被告人權，無罪推定原則之所在，此項刑
　　事訴訟基本原則，不能因販賣毒品行為之期間短暫、方法隱
　　密、對象單純，致查獲不易、搜證困難等原因而放棄，或減
　　低對於犯罪構成要件應予嚴格證明之堅持，此項基本原則應
　　為法官證據證明力自由判斷職權行使之限制。準此，基於施
　　用毒品者之習性，對於購毒者證述其向某人購買毒品者，仍
　　應具備與該等證述情節具有相當關連性之補強證據，始足以
　　用供認定刑責重大之販賣毒品之犯行。 
四、公訴意旨認上開被告涉犯毒品危害防制條例第4 條第3 項之
    販賣第三級毒品罪嫌，無非係以：㈠被告之供述；㈡證人黃
　　俊勳、范詩樺之證述；㈢證人黃俊勳手機內與「餃」之對話
　　紀錄；㈣109 年12月11日路口監視器檔案翻拍照片；㈤109
　　年12月25日員警攔查被告所駕駛車牌號碼000-0000之自用小
　　客車翻拍照片；㈥台新國際商業銀行帳號00000000000000之
　　帳號申請人基本資料及交易明細電子檔；㈦被告之在監接見
　　明細表與接見錄音檔等資為論據。訊據被告否認有何販賣第
　　三級毒品之犯行，辯稱：微信暱稱「餃」是伊使用，伊有幫
　　黃俊勳買賣交易遊戲幣，黃俊勳讓伊賺一些中間差額，109
　　年12月11日下午2 點多那次是伊開車過去收錢，順便幫他買
　　香菸2 包而已；109 年12月13日的時間有點久了，黃俊勳在
　　微信對話紀錄所說「一樣10個」、「延平」，伊忘記是什麼
　　意思，但伊有去黃俊勳住的延平街，應該也是要跟他收買賣
　　遊戲點數的錢，沒有毒品交易云云（見院卷第51-53 頁）。
五、經查：
  ㈠109 年12月11日部分：　　
    ⒈證人黃俊勳於①警詢時，為警方告知主動供出上手查獲可
　　　以減刑，而稱：（問：第1 次於109 年12月11日14時11分
　　　，在這個365 號前，向上手這個「餃」，2,200 買1 克嗎
　　　？）對。（問：有聊天紀錄，也有拍到影像？）嗯。（見
　　　警卷第26頁背面、第27頁背面；院卷第186 頁）；②偵詢
　　　時稱：（問：你於109 年12月11日下午2 點11分，有跟水
　　　餃買毒品K 他命？）是。（見偵卷第26頁）；惟③本院審
　　　理時到庭結證否認向被告購買愷他命（見院卷第181-182
　　　頁、第189 頁）。則證人黃俊勳於上開時、地，究竟有無
　　　向被告購買毒品愷他命之核心事實，前後證述迥異，足認
　　　其證詞有重大不一致之瑕疵，尚難率認為真實。甚且販賣
　　　第三級毒品乙節既為被告否認，仍應審酌其他補強證據。
　　⒉上開109 年12月11日，被告以微信通訊軟體暱稱「餃」與
　　　證人黃俊勳間對話紀錄之內容如下（見警卷第15頁；院卷
      第190 頁）：　
2020年12月11日下午1 ：37 「餃」：泰哥（指黃俊勳），現在要衝回去了        【語音訊息3 秒】 黃俊勳：你幫我買2 包七星中淡                    【語音訊息3 秒】  2020年12月11日下午1 ：42 「餃」：好好好                                  【語音訊息2 秒】 黃俊勳：多久到  2020年12月11日下午1 ：47 「餃」：50米啊，到50米啊                        【語音訊息4 秒】  2020年12月11日下午2 ：11 「餃」：到 黃俊勳：好 
      稽之上開微信對話紀錄，雖被告坦承於12月11日下午2 時
　　　11分許，其與證人黃俊勳固有碰面（參警卷第19-20 頁該
　　　日被告駕駛車號000-0000之自用小客車前往，另參警卷第
　　　23-24 頁、第45頁），然此以上內容僅止於證明雙方聯繫
　　　相約碰面，此外未見足以辨別或疑似為毒品種類、數量或
　　　價金之隱諱言語或暗語代號等，非得逕予推論與毒品交易
　　　事項有關，無足補強被告確有販賣愷他命之事。況證人黃
　　　俊勳前後證述既有前後不一致之瑕疵，被告否認公訴意旨
　　　所指販賣毒品愷他命之犯行，而檢察官就此部分事實除提
　　　出證人黃俊勳之有瑕疵證詞外，未提出其他補強證據可資
　　　擔保，不得據認被告確有販賣第三級毒品之重罪。 　
　㈡109 年12月13日部分：　　
    ⒈證人黃俊勳於①警詢時稱：（問：109 年12月13日，你們
　　　交易是17點6 分？）嗯。（問：在延平街365 號前面，向
　　　上手，買多少？這次買多少？）10克2 萬。（問：有聊天
　　　紀錄，這有影像嗎？這個沒有影像可以證明嘛，對不對？
　　　）嗯。（見警卷第27頁背面；院卷第186 頁）；②偵詢時
　　　稱：（問：你於109 年12月13日下午5 點6 分，有跟水餃
　　　買毒品K 他命？）是。（見偵卷第26頁）；惟③本院審理
　　　時到庭結證否認向被告購買愷他命（見院卷第181-182 頁
　　　、第189 頁）。則證人黃俊勳於上開時、地，究竟有無向
　　　被告購買毒品愷他命之核心事實，前後說法不同，足認其
　　　證詞有重大不一致之瑕疵，難以率認為真實。況販賣第三
　　　級毒品乙節既為被告所否認，仍應調查檢視其他客觀證據
　　　。　　　
　　⒉上開109 年12月11日，被告以微信通訊軟體暱稱「餃」與
　　　證人黃俊勳間對話紀錄之內容如下（見警卷第16-17 頁；
　　　院卷第191 頁）：　　
2020年12月13日下午3 ：41 「餃」：（圖文老大好） 「餃」：（圖文老大好） 黃俊勳：一樣10個 黃俊勳：延平 「餃」：老闆你都沒有休息欸，這樣好嗎？          【語音訊息5 秒】 黃俊勳：昨天才喝好不好，好啦，趕一下趕一下      【語音訊息4 秒】  2020年12月13日下午4 ：38 黃俊勳：（取消通話）  2020年12月13日下午5 ：06 「餃」：（圖文人勒？） 「餃」：（圖文人勒？） 黃俊勳：到了嗎 「餃」：到了到了，順道收一下前面的錢好不好？泰哥【語音訊息6 秒】 黃俊勳：等下啦，等我遊戲打完啊喔                【語音訊息3 秒】 黃俊勳：都在儲值了，我玩完跟你清                【語音訊息3 秒】 
      稽之上開微信對話紀錄，雖被告坦承於12月13日下午5 時
　　　6 分許，其與證人黃俊勳固有碰面，然此以上內容僅證明
　　　雙方聯繫相約碰面，何謂「一樣10個」，無論被告或證人
　　　黃俊勳於本院審理時均無法說明（見院卷第189 頁、第22
　　　4 頁）。繼以證人黃俊勳回覆「昨天才喝好不好」，縱使
　　　毒品通常係毒咖啡包有以飲用方式為之。而「一樣10個」
　　　客觀語句簡短、復乏前後文對照，可能性多樣甚不能排除
　　　非毒品，尚難知悉或推測究竟何意，無從實際特定標的，
　　　既未得辨識或疑似為毒品種類、數量或價金等相當關連性
　　　，非得逕推論與毒品愷他命交易事項有關。縱證人黃俊勳
　　　曾單一指訴「10個」即愷他命10克，上開對話紀錄內容究
　　　不足具體補強不利於被告之認定。　
　㈢至證人黃俊勳於警詢時指認微信暱稱「餃」即販賣愷他命之
　　被告（見警卷第28頁、第31-32 頁指認犯罪嫌疑人紀錄表；
　　院卷第187 頁、第207-208 頁），然無其他客觀積極之事證
　　足資具體補強被告於上揭時、地確有販賣毒品愷他命之犯行
　　，業如前述。再者，被告在監接見明細表、接見錄音檔暨本
　　院勘驗筆錄（見偵卷第108-110 頁；錄音檔在偵卷存放袋內
　　；院卷第91-99 頁勘驗筆錄），雖有談到開庭情形，但尚無
　　明顯串證之對話。另109 年12月15日之後，被告以微信通訊
　　軟體暱稱「餃」與證人黃俊勳間對話紀錄之內容如下（見院
　　卷第191 頁、第197 頁）：  
2020年12月15日上午6 ：23 「餃」：老闆你如果起來對一下帳，再跟你收一下，我們菸一包45，涼的         一支18                                  【語音訊息14秒】  2020年12月16日上午10：54　　　　 黃俊勳：（取消通話）  2020年12月16日上午11：33　　　　 「餃」：通話時間44秒 「餃」：00000000000000  2020年12月16日上午11：42 黃俊勳：哪間的 「餃」：812 黃俊勳：轉了  2020年12月16日上午12：44 「餃」：（圖文OK） 
    上開微信對話紀錄「菸一包45，涼的一支18」，無論被告或
　　證人黃俊勳於本院審理時亦無法說明（見院卷第191-192 頁
　　）。縱以實務上毒品種類所稱「菸」之術語可能有①香菸摻
　　海洛因、②大麻菸、③K 菸不等，抑或其他非毒品之可能。
　　即便K 菸一包45，要難與前述愷他命1 克價格2,200 元互相
　　勾稽。甚至「一包」、「一支」與前揭「一樣10個」之語意
　　單位不盡相符。佐以證人黃俊勳於偵查中稱：伊向被告購買
　　愷他命有拿現金，有匯款至被告指定范詩樺名義台新銀行帳
　　戶，也有遊戲幣或點數往來的錢（見警卷第27頁背面；偵卷
　　第77-79 頁、第81頁），惟上開台新銀行帳戶交易明細資料
　　均無可對應毒品款項2,200 元、20,000元（參偵卷第65-66
　　頁；交易明細光碟在偵卷存放袋內；109 年12月份交易明細
　　列印在院卷第63-66 頁），遑論，前開微信對話紀錄中亦可
　　知證人黃俊勳告知在玩線上遊戲乙情。以上均無從遽為不利
　　於被告之認定。　　  　　
六、綜上所述，公訴人指出之證明方法，尚無法證明被告有何販
　　賣第三級毒品之犯行。本件關於被告犯罪之證明，尚未達於
　　通常一般之人均不致有所懷疑而得確信其為真實之程度，自
　　無從說服本院形成有罪之心證，業依卷內事證詳論如上。是
　　被告被訴之犯罪要屬不能證明，揆諸首揭法條、判例要旨及
　　說明，基於無罪推定之原則，應為被告無罪之諭知，以示慎
　　審。
據上論斷，應依刑事訴訟法第301 條第1 項，判決如主文。
本案經檢察官簡靜玉提起公訴，由檢察官陳則銘、廖俊豪到庭實
行公訴。
中　　華　　民　　國　　111 　年　　12　　月　　2 　　日
                  刑事第六庭    審判長法  官  王品惠
　　　　　　　　　                    法  官  黃美綾
　　　　　　　　　                    法  官  郭振杰
以上正本證明與原本無異。
如不服本判決應於收受判決後20日內向本院提出上訴書狀，並應
敘述具體理由；其未敘述上訴理由者，應於上訴期間屆滿後20日
內向本院補提理由書（均須按他造當事人之人數附繕本）「切勿
逕送上級法院」。　　　　　　　　　　　　　
                                      書記官  戴睦憲
中　　華　　民　　國　　111 　年　　12　　月　　2 　　日